臺灣高等法院臺南分院民事裁定
109年度抗字第198號
抗  告  人  臺南市第127期佃西(一)自辦市地○○區○○○


法定代理人  廖堅志  
上列抗告人因與相對人吳樹欉間請求確認理事會決議無效等事件
，對於中華民國109年10月8日臺灣臺南地方法院109年度補字第7
82號裁定關於核定訴訟標的價額部分，提起抗告，本院裁定如下
：
    主  文
抗告駁回。
抗告訴訟費用由抗告人負擔。 
    理  由
一、抗告意旨略以：本件訴訟標的價額，應以相對人主張其參與
    重劃土地應分配於重劃後○○段0000、0000地號土地、面積72
    5.89平方公尺、855.22平方公尺，按市府評定價格每平方公
    尺1萬6500元計算，故訴訟標的價額應為2608萬8315元，原
    法院核定訴訟標的價額為165萬元，即有不當，爰請求廢棄
    原裁定等語。
二、按訴訟標的之價額，由法院核定。核定訴訟標的之價額，以
    起訴時之交易價額為準；無交易價額者，以原告就訴訟標的
    所有之利益為準。法院因核定訴訟標的之價額，得依職權調
    查證據，民事訴訟法第77條之1第1、2、3項分別定有明文。
    準此，法院核定訴訟標的價額，無起訴時交易價額為準時，
    應本諸職權調查原告就訴訟標的所有之利益，據為核定訴訟
    標的之價額（最高法院99年度台抗字第540號裁定意旨參照
    ）。
三、相對人於原法院起訴請求確認抗告人於民國109年8月11日所
    召開第16次理事會就提案十五：「審議高雅忠土地分配異議
    協調案事宜」所為之決議（下稱系爭決議），為無效或得撤
    銷；並依原公告確定之分配結果，申請土地主管機關辦理地
    籍測量及土地登記。其理由為訴外人高雅忠未於法定期限提
    出書面異議，然抗告人決議調整相對人及高雅忠之土地分配
    位置，該決議違反法令及章程，應屬無效，亦未依章程以書
    面雙掛號通知相對人進行異議協調，而得撤銷（原審卷第15
    -33頁起訴狀），足認相對人係主張系爭決議有無效或得撤
    銷之程序上瑕疵，並非對於親屬關係及人格權或身分上之權
    利有所主張，應屬財產權訴訟（最高法院93年度台上字第19
    26號裁定參照），是本件訴訟標的價額即應以相對人如獲勝
    訴判決所得受之客觀上利益定之。經查：
  　1.本院命抗告人核算相對人重劃分配可得利益，抗告人陳報
      ：相對人重劃前的土地總價值為1138萬3992元，依系爭決
      議相對人分配所得土地之新位置，因參與重劃所受利益價
      額為82萬5843元；依相對人聲明所主張之原公告分配位置
      ，其參與重劃所受利益價額為59萬3193元（本院卷第53頁
      ），惟上開價值，均係抗告人估定之評定價值，其客觀價
      值難以確認；又相對人係主張系爭決議程序上有無效或得
      撤銷之事由，並非重劃後分配土地價值之變動，且相對人
      重劃前之土地總價已達1千多萬元，尚難以抗告人自行估
      算之上開受利益額度，作為本件相對人客觀上得受利益。
      又相對人係以一訴主張系爭決議有無效、得撤銷事由（先
      備位聲明），有關決議效力之爭執，應屬不能核定訴訟標
      的價額者，以民事訴訟法第466條所定不得上訴第三審之
      最高利益額加10分之1，即以165萬元定之。
  　2.抗告人固認應以相對人主張應分配之系爭○○段0000、0000
      地號二筆土地重劃後評定價值，計算訴訟標的價額為2608
      萬8315元，然相對人係以重劃前其原有土地參與重劃，並
      非憑空取得重劃後土地，以相對人主張應分配土地估算價
      額，顯非其客觀上得受利益，其主張自屬無據。
四、綜上，原法院以本件訴訟標的價額核定為165萬元，經核於
    法並無不合。抗告人抗告意旨指摘原裁定不當，求予廢棄更
    為裁定，尚無理由，應予駁回。
五、據上論結，本件抗告為無理由，爰裁定如主文。 　　　
中　　華　　民　　國　　110 　年　　1 　　月　　29　　日
                  民事第一庭    審判長法  官  丁振昌
                                      法  官  李素靖
                                      法  官  蔡孟珊
上為正本係照原本作成。
本裁定除以適用法規顯有錯誤為理由外，不得再抗告。如提再抗
告，應於收受送達後十日內向本院提出再抗告狀（須附繕本），
並繳納再抗告費新臺幣一千元。
提起再抗告應委任律師或具有律師資格之人之委任狀；委任有律
師資格者，另應附具律師資格證書及釋明委任人與受任人有民事
訴訟法第466條之1第1項但書或第2項所定關係之釋明文書影本。
中　　華　　民　　國　　110 　年　　1 　　月　　29　　日

                                    書 記 官  鄭信邦
【附註】
民事訴訟法第495條之1第2項準用同法第466條之1第1、2項規定
：
⑴對於第二審判決上訴，上訴人應委任律師為訴訟代理人。但上
訴人或其法定代理人具有律師資格者，不在此限。
⑵上訴人之配偶、三親等內之血親、二親等內之姻親，或上訴人
為法人、中央或地方機關時，其所屬專任人員具有律師資格並經
法院認為適當者，亦得為第三審訴訟代理人。
民事訴訟法第466條之2第1項：
上訴人無資力委任訴訟代理人者，得依訴訟救助之規定，聲請第三審法院為之選任律師為其訴訟代理人。